【裁判字號】    91,交易,335
【裁判日期】    920704
【裁判案由】    過失致死
【裁判全文】
臺灣桃園地方法院刑事判決                        九十一年度交易字第三三五號
    公  訴  人  台灣桃園地方法院檢察署檢察官
    被      告  甲○○
右列被告因過失致死案件，經檢察官提起公訴（九十一年度偵字第八三四九號），本
院判決如左：
    主    文
甲○○因過失致人於死，處有期徒刑陸月，如易科罰金，以佰元折算壹日。
    事    實
一、甲○○於民國八十九年十二月二十五日夜間，駕駛車牌ＫＡ─六九一二號自用小
    客車，搭載陳志強與李樹藤，行駛於臺十五線南下車道往南方向行駛，於當日二
    十三時四十分許，行經臺十五線南下車道五十一公里時，本應注意車輛行駛時，
    行車速度，依標誌或標線之規定，無標誌或標線者，在郊外道路時速不得超過六
    ○公里，且其本應注意行車時應注意車前狀況，並隨時採取必要之安全措施，依
    當時天候陰、夜間雖有路燈照明，視線昏暗不良、路面乾燥無缺陷、無障礙物，
    當時並無不能注意之情形，竟以超過一百公里以上之速度行駛，致該車前保險桿
    右側失控先擦撞中央安全島後，猛力旋轉中將李樹藤、陳志強由後車窗玻璃彈出
    車外，該車再向斜前方衝向外側車道護欄，陳志強因而受有頭、胸部鈍傷而顱骨
    骨折，李樹藤頭部外傷而顱內出血，送醫後均不治身亡。
二、案經桃園縣警察局楊梅分局報告臺灣桃園地方法院檢察署檢察官相驗後，該署檢
    察官偵查簽分起訴。
    理    由
一、訊據被告甲○○否口否認有何過失致死犯行，辯稱：並未駕駛該部汽車，係陳志
    強駕駛云云。惟查：
  (一)依照偵查卷第七十二頁至第七十四頁該部自小客車毀損情形之相片觀之，撞擊點
    最嚴重之處在車頭右側、水箱右側之撞擊點及後車廂由右後下向上之撞擊點，其
    次在右側車身由前側方向向前側至中部之車身滑行擦撞痕，又依照道路交通事故
    調查報告表內事故現場圖所示，撞擊點位在安全島前端及往前六‧二公尺處二處
    ，據此研判該部肇事車輛由車頭右前側撞擊安全島後即呈猛力旋轉，在該安全島
    第一、二電線桿形成旋轉軸，在翻轉三百六十度之彈射中，將車內之乘客由破碎
    之後車窗彈出車外，而旋轉時以駕駛作為中軸，拋物力最小，再依照上開事故現
    場圖所示陳志強彈出車外距離該部肇事車輛旋轉後衝向外側車道護欄停放處約一
    百十公尺，另李樹藤則彈出護欄外至河邊對岸，而證人邱正傑於偵查中證稱，在
    肇事車輛後方約十公尺處發覺被告等語（見偵查卷第六二頁），而證人即到現場
    之拖吊車司機丙○○證述，在該部肇事車輛駕駛座旁發現一具大哥大，當時被告
    的妹妹打電話進來等語（見偵查卷第六七頁背面），據上研判，該部汽車發生車
    禍事故時被告確實為駕駛該部汽車之人。本件經台灣桃園地方法院檢察署檢察官
    送法務部法醫研究所，亦同此看法，有該所九十一年三月二十日法醫理字第０九
    一０００００六六一號函附卷可稽（見九十年相字第四四號相驗卷宗第一二四頁
    ）。另被害人陳志強之妻丁○○於本院九十二年六月十三日庭呈於車禍發生後被
    告另因車禍住進桃園縣中壢市天晟醫院與被告談及本件車禍發生當時情形對話之
    錄音帶及其譯文，經本院當庭勘驗錄音帶結果與譯文內容相符，該錄音帶譯文摘
    要：「許（按即丁○○）：你跟我講，車子是不是你開的？」、「何（按即被告
    ）：是，他叫我開的，那天車是我開的，我們車子坐三個人‧‧‧」、「許：那
    天車子是你開的嗎？。」、「何：是，是我開的。」、「許：那天筆錄是誰跟你
    去的？」、「何：阿英、阿林。」、「許：你受傷是那個部位？」、「何：頭、
    頸子、背、胸部、腰部、眼睛縫八針，到醫院我還昏迷。」、「許：那天車子是
    你開的嗎？」、「何：是。」等語，有錄音帶一卷及錄音帶譯文附卷可稽，另外
    證人即承辦本件車禍事故之警員林柏欣於九十二年五月二十二日到庭證稱，車禍
    發生後沒多久被告及其家屬有到警局製作筆錄時，丁○○、其他家屬問他是否他
    開車的，被告默認，可能是車禍發生被告心理衝擊很大，那時被告表示出來的態
    度是自責反悔的態度，應該是被告開的車子，後來我替被告製作警訊筆錄時被告
    又否認是他開的車子等情，綜合上情以觀，益足以證明被告即為駕駛該自小客車
    之人。是被告辯稱，並未駕駛該部自小客車，委無足採。
  (二)再由卷附之道路交通事故調查報告表及現場照片得知被告所駕車輛之車輪剎車痕
    長達四十四公尺，依照一般公路汽車煞車距離、行車速度對照表所示路面狀況為
    三年以上、行車速度時速八十公里，則煞車距離為三十四公尺，則被告當時緊急
    煞車痕跡竟長達四十四公尺，可知車速最保守之估計在時速在八十公里以上，非
    惟如是，被告所駕車輛失控衝向安全島後猛力旋轉衝向外側車道護欄，由以上之
    剎車痕判斷之車速再加上該車衝撞安全島後猛力旋轉衝向外側車道護欄綜合判斷
    ，該車肇事時之車速顯已高達一百公里以上。
  (三)被告又指車禍當日晚間與老闆乙○○一同在小吃店吃飯，吃完飯後一群人分乘二
    部車前往他處繼續飲酒，伊搭乘陳志強駕駛之自小客車，途中至桃園縣觀音鄉時
    車上乘客戊○○下車改搭其他一部車，另一部車是由何雨潔駕駛，發生車禍後何
    雨潔是第一部車到達事故現場云云，惟證人戊○○於本院九十二年二月十四日到
    院證稱，小吃店吃完飯後，搭乘陳志強駕駛上開之自小客車要去另一地點繼續喝
    酒，途中行經至桃園縣觀音鄉某處加油站，因車上乘客發生爭執就下車等情，是
    證人戊○○於中途下車，對於該部自小客車其後係由何人駕駛，自不知情，證人
    戊○○之證詞顯難為被告有利之認定。而證人何雨潔於九十二年六月十三日到庭
    證稱，車禍事故當日在我母親開的小吃店吃飯喝酒，吃完飯我們開兩部車，陳志
    強開一部，伊也開一部，當時另一部車開的很快我追不上，那時我有打電話，電
    話是吊車司機姓名我忘了接聽的，接到電話約五分鐘以後我才到現場的等語，可
    知被告所述證人何雨潔係第一位到達事故現場之人，不足採信。另證人何雨潔與
    被告及一群人等固在小吃店一同吃完飯後，分乘二部車前往下一地點繼續喝酒，
    證人對於被告中途下車換手駕駛汽車之事，應不知悉，是證人何雨潔之證詞，亦
    難為被告有利之認定。又被告於本院訊問時自承，在小吃店有喝酒等語，然發生
    車禍事故後，到場處理之警員並未對被告施作血液中或呼氣之酒精濃度測試，本
    院不能僅以被告酒後發生車禍事故，即認定被告酒後不能安全駕駛動力交通工具
    而駕駛，附此敘明。
  (四)按汽車行駛於郊外道路時，行車時速不得超過六十公里，並應注意車前狀況，隨
    時採取必要安全措施，道路交通安全規則第九十三條第一項第一款、第九十四條
    第三項定有明文。而依附卷之上開交通事故調查報告表所載，當時天候陰、夜間
    雖有路燈照明，視線昏暗不良、路面乾燥無缺陷、無障礙物，當時並無不能注意
    之情形等情狀，被告仍於駕車以時速一百公里以上高速行駛於前述路段，並疏未
    注意車前狀況，致撞及中央安全島，致使被害人陳志強因而受有頭、胸部鈍傷而
    顱骨骨折，李樹藤頭部外傷而顱內出血，並送醫後死亡，伊顯有過失罪責，堪以
    認定，且被害人陳志強、李樹藤二人確係因本件車禍而受有前開傷害而死亡，已
    如前述，是被告之過失行為與被害人陳志強、李樹藤二人之死亡間，自具有相當
    因果關係。
  (五)又被告於車禍事故發生後，經行經該處車輛停車打電話報警叫救護車送醫，其後
    被告迭於警訊、偵查中均否認為肇事者，嗣經台灣桃園地方法院檢察署檢察官經
    送法務部法醫研究所鑑定何人為肇事者，經該所以被告為肇事者函覆該署檢察官
    ，顯見有偵查犯罪權限之檢察官，已懷疑被告即為肇事者，而後被告始於九十一
    年四月八日偵訊時向檢察官坦承其為駕駛車輛肇事之人，是被告顯然不合於刑法
    關於自首之要件，應予敘明。
  (六)綜上，被告所辯不足採信，本件事證明確，被告犯行洵堪認定，應依法論科。
二、核被告甲○○所為，係犯刑法第二百七十六條第一項之過失致人於死罪。被告以
    一過失行為致被害人陳志強、李樹藤二人死亡，而觸犯二過失致死罪名，係屬想
    像競合犯，應依刑法第五十五條之規定，從一重依刑法第二百七十六條第一項論
    以一過失致死罪。爰審酌被告高速行駛過失情節非輕、所生之損害、開車搭載之
    被害人二人與被告具親友情誼，被害人陳志強之家屬丁○○表示願意原諒被告，
    不追究被告過失致死犯行，犯後雖否認犯行然開庭態度尚佳等一切情狀，量處如
    主文所示之刑，又查被告行為後，原刑法第四十一條易科罰金之規定，業於九十
    年一月四日經立法院三讀修正通過，嗣於同年月十日經總統公布施行在案，依修
    正後刑法第四十一條第一項前段規定，犯最重本刑為「五」年以下有期徒刑以下
    之刑之罪，而受六月以下有期徒刑或拘役之宣告，因身體、教育、職業、家庭之
    關係或其他正當理由，執行顯有困難，得以一元以上三元以下折算一日，易科罰
    金，新舊法比較之結果，自以新法之規定較有利於被告，按諸刑法第二條第一項
    前段之規定，自應適用裁判時即修正後刑法第四十一條有關易科罰金之規定，諭
    知易科罰金之折算標準。
據上論斷，應依刑事訴訟法第二百九十九條第一項前段，刑法第二條第一項前段、第
二百七十六條第一項、第五十五條、修正後刑法第四十一條第一項前段，罰金罰鍰提
高標準條例第一條前段、第二條，判決如主文。
本案經檢察官黃智勇到庭執行職務。
中      華      民    國    九十二    年      七      月      四      日
                                臺灣桃園地方法院交通法庭
                                      法  官  黃永定
右正本證明與原本無異。
如不服本判決，應於判決送達後十日內，向本院提出上訴狀。
                                      書記官  施春祝
中      華      民      國    九十二    年      七      月      八      日
附論罪科刑依據之法條：
刑法第二百七十六條
因過失致人於死者，處二年以下有期徒刑、拘役或二千元以下罰金。
從事業務之人，因業務上之過失犯前項之罪者，處五年以下有期徒刑或拘役，得併科
三千元以下罰金。


司法院資訊處製作；財團法人民間司法改革基金會備份。
